臺灣高等法院刑事判決
111年度上訴字第2773號
上  訴  人  
即  被  告  孔德宇


選任辯護人  王文宏律師（法扶律師）
上  訴  人  
即  被  告  尤洋騰


選任辯護人  李浩霆律師
上列上訴人即被告等因違反毒品危害防制條例等案件，不服臺灣
桃園地方法院111年度重訴字第5號，中華民國111年5月19日第一
審判決（起訴案號：臺灣桃園地方檢察署110年度偵字第35105、
44213號、111年度偵字第2902號），提起上訴，暨臺灣桃園地方
檢察署移送併辦審理（案號：臺灣桃園地方檢察署111年度偵字
第19022號），本院判決如下：
    主      文
原判決關於尤洋騰刑之部分撤銷。
尤洋騰共同運輸第二級毒品，處有期徒刑參年肆月。
其他上訴駁回。
    事實及理由
一、本案審判範圍：
  ㈠刑事訴訟法第348條第3項規定：「上訴得明示僅就判決之刑
    、沒收或保安處分一部為之」，而其立法理由指出：「為尊
    重當事人設定攻防之範圍，並減輕上訴審審理之負擔，容許
    上訴權人僅針對刑、沒收或保安處分一部提起上訴，其未表
    明上訴之認定犯罪事實部分，則不在第二審之審判範圍。如
    為數罪併罰之案件，亦得僅針對各罪之刑、沒收、保安處分
    或對併罰所定之應執行刑、沒收、保安處分，提起上訴，其
    效力不及於原審所認定之各犯罪事實，此部分犯罪事實不在
    上訴審審查範圍」。是科刑事項已可不隨同其犯罪事實而單
    獨成為上訴之標的，且上訴人明示僅就科刑事項上訴時，第
    二審法院即不再就原審法院所認定之犯罪事實為審查，而應
    以原審法院所認定之犯罪事實，作為論認原審量刑妥適與否
    的判斷基礎。
  ㈡本件上訴人即被告孔德宇（下稱被告孔德宇）、上訴人即被
    告尤洋騰（下稱被告尤洋騰）提起第二審上訴，被告孔德宇
    、尤洋騰（以下合稱被告2人）於本院審理中均當庭陳稱：
    伊只針對量刑上訴等語（見本院卷第109頁），是認被告2人
    只對原審之科刑事項提起上訴無訛。依據前述說明，本院僅
    就原審判決量刑妥適與否進行審理，至於原審判決其他部分
    ，則非本院審查範圍。
二、本案據以審查量刑妥適與否之原審所認定之犯罪事實、所犯
    罪名：　　
  ㈠犯罪事實：　
    孔德宇、尤洋騰、真實姓名年籍不詳綽號「阿民」、自稱「
    Lung Liu」之成年人及其他運毒集團成員，均明知大麻係毒
    品危害防制條例所列管之第二級毒品，不得非法運輸，且亦
    屬行政院依懲治走私條例授權公告所列之管制進出口物品，
    不得私運進口，尤洋騰、「阿民」、「Lung Liu」及其他運
    毒集團成員，竟共同基於運輸第二級毒品及私運管制物品進
    口之犯意聯絡，於民國110年1月間，謀議自國外寄送第二級
    毒品大麻包裹至臺灣，由尤洋騰負責找人領取包裹，即可獲
    取新臺幣（下同）1、2萬元之報酬。尤洋騰即於110年8月間
    聯絡友人孔德宇，並以4至5萬元代價，要求孔德宇擔任收貨
    人，孔德宇見有利可圖，竟與尤洋騰等人共同基於運輸第二
    級毒品及私運管制物品進口之犯意聯絡，而同意上開分工模
    式，提供其居所地「桃園市○○區○○○街0號14樓之2」為收件
    地址，負責收取自國外寄送之第二級毒品大麻包裹。渠等謀
    議既定後，自稱「Lung Liu」之成年人，即以「劉家維」為
    收件人、孔德宇居所地「桃園市○○區○○○街0號14樓之2」為
    收件地址，於110年9月19日，委由不知情之物流業者，自美
    國寄送夾藏如附表編號一所示之第二級毒品大麻8包之包裹
    至我國，並由不知情之聯締國際有限公司代理報關（報單編
    號：CR10506MJ199號、主提單號碼：000-00000000號、分提
    單號碼：00000000000號）。俟於110年9月25日，該夾藏第
    二級毒品大麻之包裹運抵我國境內臺灣桃園國際機場，經財
    政部關務署臺北關查緝人員於110年9月30日察覺有異開驗，
    發現前揭包裹內夾藏大麻8包（驗餘淨重4899.54公克）予以
    扣押。為查緝收貨之人，而由法務部調查局桃園市調查處會
    同送貨人員，於110年10月1日，按址前往桃園市○○區○○○街0
    號14樓之2投遞上開包裹，惟孔德宇為避免遭查緝，乃利用
    該址社區不知情之警衛代收包裹，迄於同日晚間9時許，孔
    德宇返回上址欲領取該大麻包裹，即為在場埋伏之調查官上
    前逮捕，並扣得如附表編號二所示之行動電話1支；嗣依孔
    德宇之供述，拘提尤洋騰到案，並扣得如附表編號三所示之
    行動電話1支，始悉前情。
　㈡所犯罪名：
　　毒品危害防制條例第4條第2項之運輸第二級毒品罪及懲治走
    私條例第2條第1項之私運管制物品進口罪，被告2人均以一
    行為同時觸犯上開2罪名，為想像競合犯，應從一重之運輸
    第二級毒品罪處斷。
三、刑之減輕事由：
  ㈠按犯毒品危害防制條例第4條至第8條之罪，於偵查及審判中
    均自白者，減輕其刑，毒品危害防制條例第17條第2項定有
    明文。依該規定旨在獎勵犯罪人之悛悔，同時使偵查或審判
    機關易於發現真實，以利毒品查緝，俾收防制毒品危害之效
    ；故不論該被告之自白，係出於自動或被動、簡單或詳細、
    一次或多次，並其自白後有無翻異，苟其於偵查及審判中均
    有自白，即應依法減輕其刑。是該條項減刑規定之適用，係
    指偵查及審判中均有自白而言。而所謂自白乃對自己之犯罪
    事實全部或主要部分為肯定供述之意。查被告2人於偵查、
    原審及本院審理中均自白上開運輸第二級毒品犯行，爰均依
    毒品危害防制條例第17條第2項之規定，就被告2人所犯運輸
    第二級毒品罪均減輕其刑。
　㈡次按犯毒品危害防制條例第4條至第8條、第10條或第11條之
    罪，供出毒品來源，因而查獲其他正犯或共犯者，減輕或免
    除其刑，毒品危害防制條例第17條第1項定有明文。又所稱
    「供出毒品來源，因而查獲其他正犯或共犯者」，係指犯罪
    行為人供出毒品來源之對向性正犯，或與其具有共同正犯、
    共犯（教唆犯、幫助犯）關係之毒品由來之人的相關資料，
    使調查或偵查犯罪之公務員得據以對之發動調查或偵查程序
    ，並因此而確實查獲其人、其犯行者，即屬之。查：
　　⒈被告孔德宇經查緝到案後，於警詢時主動告知員警其毒品
      來源為被告尤洋騰，係被告尤洋騰委託其代收包裹等語，
      經法務部調查局桃園市調查處（下稱桃園市調處）員警對
      被告尤洋騰發動偵查，進而循線查獲被告尤洋騰共同運輸
      第二級毒品等犯行而報請臺灣桃園地方檢察署（下稱桃園
      地檢署）檢察官偵查後，認被告尤洋騰亦共同涉犯本案運
      輸第二級毒品等罪嫌重大，以110年度偵字第35105、4421
      3號、111年度偵字第2902號提起公訴，並以111年度偵字
      第19022號移送併辦審理等情，有桃園市調處解送人犯報
      告書、被告2人之調查筆錄、訊問筆錄及上開桃園地檢署
      檢察官起訴書、移送併辦意旨書等件附卷可查（見偵3510
      5卷第149至154、185至187頁；偵44213卷第3至7、9至21
      、37至40、107至109頁；本院卷第11至16、99-1至99-5頁
      ），足證本案被告孔德宇供出毒品來源，因而查獲其他共
      犯，是被告孔德宇所犯上開運輸第二級毒品犯行，符合毒
      品危害防制條例第17條第1項之規定，應予減輕其刑至三
      分之二，被告孔德宇有上開數種減輕其刑事由，應依刑法
      第70條、第71條第2項規定遞減之。
　　⒉被告尤洋騰經查緝到案後，於警詢時主動告知員警其毒品
      來源為「阿明」（即共犯溫忠民），係「阿明」要求其代
      收包裹等語，經桃園市調處員警對被告溫忠民發動偵查，
      進而循線查獲溫忠民共同運輸第二級毒品等犯行而報請桃
      園地檢署檢察官偵查後，因溫忠民已於111年3月29日死亡
      ，以111年度偵字第21433號為不起訴處分乙節，有桃園市
      調處解送人犯報告書、被告尤洋騰之調查筆錄、訊問筆錄
      及上開桃園地檢署檢察官起訴書、移送併辦意旨書及不起
      訴處分書等件附卷可查（見偵35105卷第185至187頁；偵4
      4213卷第3至7、9至21頁；本院卷第11至16、99-1至99-5
      、99-7至99-9頁），堪認本案被告尤洋騰亦有供出毒品來
      源，因而查獲其他正犯，是被告尤洋騰所犯上開運輸第二
      級毒品犯行，符合毒品危害防制條例第17條第1項之規定
      ，應予減輕其刑至三分之二，被告尤洋騰有上開數種減輕
      其刑事由，應依刑法第70條、第71條第2項規定遞減之。
　㈢復按刑法第59條規定犯罪之情狀可憫恕者，得酌量減輕其刑
    ，其所謂「犯罪之情狀」，與同法第57條規定科刑時應審酌
    之一切情狀，並非有截然不同之領域，於裁判上酌減其刑時
    ，應就犯罪一切情狀（包括第57條所列舉之10款事項），予
    以全盤考量，審酌其犯罪有無可憫恕之事由（即有無特殊之
    原因與環境，在客觀上足以引起一般同情，以及宣告法定低
    度刑，是否猶嫌過重等等），以為判斷。又所謂法定最低度
    刑，固包括法定最低本刑，惟遇有其他法定減輕事由者，則
    指適用該法定減輕事由減輕後之最低度刑而言。倘被告別有
    法定減輕事由者，應先適用法定減輕事由減輕其刑後，猶認
    其犯罪之情狀顯可憫恕，即使科以該減輕後之最低度刑仍嫌
    過重者，始得適用刑法第59條規定酌量減輕其刑（最高法院
    100年度台上字第744號判決意旨參照）。查大麻屬於第二級
    毒品，一旦成癮即難以根除，並易對其個人、家庭甚至社會
    秩序造成負面影響，而應嚴予禁絕，因之政府近年來為革除
    毒品之危害，除於相關法令訂定防制及處罰之規定外，並積
    極查緝毒品案件及於各大媒體廣泛宣導反毒，被告2人行為
    時均已成年，依其等智識程度及社會經驗，要難諉為不知，
    其等縱非以此為業之藥頭，或中、大盤毒梟，然卻漠視法令
    規定，恣意運輸第二級毒品大麻入臺，若流入市面，非但助
    長毒品流通、氾濫，戕害他人身心健康，更間接危害社會、
    國家健全發展，實屬不該，其等犯罪情狀及手段顯屬可議，
    難認有何足以引起一般同情之特殊原因、環境與情狀，尚無
    如宣告法定最低度刑（經依毒品危害防制條例第17條第2項
    、第1項規定遞減輕後為有期徒刑1年8月），猶嫌過重，而
    情堪憫恕之情形，自均無依刑法第59條規定酌量減輕其刑之
    適用餘地。是被告2人及其等辯護人分別以被告孔德宇僅係
    運毒行為中參與程度最低之成員，實際分得利得亦較薄弱，
    犯罪情節與危險程度遠較為輕微；本案已因及時遭查獲而未
    發生流入市面之潛在危害，對社會秩序及國民健康尚未造成
    重大不可彌補之損害，被告2人犯後自始至終均坦承犯行，
    勇於面對其等所犯錯誤，犯後態度均屬良好，縱使判處依毒
    品危害防制條例第17條第1項、第2項規定減輕後之法定最低
    刑度，仍嫌過重，猶有情輕法重之撼，應有足以引起一般人
    之同情之處為由，主張均應依刑法第59條規定酌量減輕其刑
    云云，不足採信。
四、撤銷改判理由（被告尤洋騰刑之部分）：
  ㈠原審以被告尤洋騰犯運輸第二級毒品犯行事證明確，應予論
    科，固非無見。惟查：被告尤洋騰於本案查獲後供出毒品來
    源，嗣經檢察官偵查後因而查獲其他正犯溫忠民，業經本院
    認定如前，被告尤洋騰所為顯已該當毒品危害防制條例第17
    條第1項之規定，自應依該條項之規定減輕或免除其刑，原
    判決就此部分未察，未依毒品危害防制條例第17條第1項規
    定減輕其刑，容有未洽。被告尤洋騰執詞提起上訴，指摘原
    判決此部分未減刑為不當，為有理由，自應由本院將被告尤
    洋騰刑之部分予以撤銷改判。
　㈡爰以行為人之責任為基礎，審酌被告尤洋騰年輕力壯，不思
    戮力上進，循正當途徑獲致財物，明知第二級毒品大麻足以
    戕害人體身心健康，助長社會不良風氣，為圖非法獲利，竟
    無視政府反毒政策及嚴格查禁，而與被告孔德宇、溫忠民、
    自稱「Lung Liu」之成年人及其他運毒集團成員共同自境外
    走私運輸扣案之第二級毒品大麻來臺，驗餘總淨重高達4900
    .39克，若流入市面，非但助長毒品流通、氾濫，戕害他人
    身心健康，更間接危害社會、國家健全發展，所為自應受有
    相當程度之刑事非難，惟本件因及時查獲尚未流入市面造成
    後續實害，犯後坦承犯行，態度良好，兼衡其素行、犯罪之
    動機、目的、手段、方法，及於本院審理中自承其智識程度
    為高中畢業，目前在工地工作、月薪3萬2,000元、已婚、配
    偶目前懷孕中、家中尚有1名小孩須扶養照顧之家庭經濟生
    活狀況（見本院卷第120頁）等一切情狀，量處如主文第2項
    所示之刑，以資懲儆。
五、上訴駁回之理由（被告孔德宇刑之部分）：　　　
　㈠被告孔德宇上訴意旨除認原審未依刑法第59條規定減輕其刑
    不當云云，業經本院論駁如前外，其上訴意旨另以：被告孔
    德宇係因一時失慮而犯罪，然其於調詢、偵查、原審及本院
    審理中對起訴之犯罪事實均坦承不諱，足見被告孔德宇對於
    曾經所犯下之錯誤，當即有所悔悟，願意真心誠意面對司法
    ，犯後態度尚屬良好，請依刑法第57條規定給予被告較輕之
    刑度云云。
　㈡按量刑係法院就繫屬個案犯罪之整體評價，為事實審法院得
    依職權自由裁量之事項，量刑判斷當否之準據，應就判決之
    整體觀察為綜合考量，並應受比例原則等法則之拘束，非可
    恣意為之，致礙其公平正義之維護，必須兼顧一般預防之普
    遍適應性與具體個案特別預防之妥當性，始稱相當。苟已斟
    酌刑法第57條各款所列情狀，而未逾越法定刑度，如無偏執
    一端，致有明顯失出失入之恣意為之情形，上級審法院即不
    得單就量刑部分遽指為不當或違法（最高法院100年度台上
    字第5301號判決意旨參照）。查被告孔德宇年輕力壯，不思
    戮力上進，循正當途徑獲致財物，明知第二級毒品大麻足以
    戕害人體身心健康，助長社會不良風氣，為圖非法獲利，竟
    無視政府反毒政策及嚴格查禁，而與被告尤洋騰、溫忠民、
    自稱「Lung Liu」之成年人及其他運毒集團成員共同自境外
    走私運輸扣案之第二級毒品大麻來臺，驗餘總淨重高達4900
    .39克，若流入市面，非但助長毒品流通、氾濫，戕害他人
    身心健康，更間接危害社會、國家健全發展，實屬不該，且
    原審於量刑時已詳予審酌刑法第57條各款及前開所列情狀（
    包括本案所查獲之毒品淨重近5公斤，數量非微，被告孔德
    宇於本案之參與程度，犯後坦認犯行，態度良好，兼衡其犯
    罪之動機、目的，於調詢時自陳成功工商肄業、職業為倉儲
    人員、家庭及經濟狀況勉持等），予以綜合考量，就被告孔
    德宇所犯判處有期徒刑3年4月，就刑罰裁量職權之行使，既
    未逾越法律所規定之範圍，亦無濫用權限之情形，難遽謂原
    判決就此部分之量刑有何不當，縱與被告孔德宇主觀上之期
    待有所落差，仍難指其量刑有何不當或違法。是被告孔德宇
    上訴主張應依刑法第59條規定酌減情形，及從輕量刑云云，
    為無理由，應予駁回。
六、桃園地檢署檢察官移送併辦（桃園地檢署111年度偵字第190
    22號）之犯罪事實，核與原起訴且經原審論罪科刑部分，具
    有事實上一罪關係，本院於審理原審判決量刑妥適與否時自
    應併為審究，附此敘明。
據上論斷，應依刑事訴訟法第368條、第369條第1項前段、第364
條、第299條第1項前段，判決如主文。
本案經檢察官劉威宏提起公訴及移送併辦審理，檢察官陳正芬到
庭執行職務。
中　　華　　民　　國　　111 　年　　9 　　月　　28　　日
              　  刑事第二十三庭審判長法　官  吳定亞
　　　　　　　　　　　　　　　　　    法　官  黃美文
　　　　　　　　　　　　　　　　　　　法　官  雷淑雯
以上正本證明與原本無異。
如不服本判決應於收受送達後20日內向本院提出上訴書狀，並應
敘述具體理由；其未敘述上訴理由者，應於上訴期間屆滿後20日
內向本院補提理由書（均須按他造當事人之人數附繕本）「切勿
逕送上級法院」。告訴人或被害人如對於本判決不服者，應具備
理由請求檢察官上訴，其上訴期間之計算係以檢察官收受判決正
本之日期為準。
                                　    書記官  林立柏
中　　華　　民　　國　　111 　年　　9 　　月　　29　　日
附錄原審判決論罪法條：
毒品危害防制條例第4條
製造、運輸、販賣第一級毒品者，處死刑或無期徒刑；處無期徒
刑者，得併科新臺幣3千萬元以下罰金。
製造、運輸、販賣第二級毒品者，處無期徒刑或10年以上有期徒
刑，得併科新臺幣1千5百萬元以下罰金。
製造、運輸、販賣第三級毒品者，處7年以上有期徒刑，得併科
新臺幣1千萬元以下罰金。
製造、運輸、販賣第四級毒品者，處5年以上12年以下有期徒刑
，得併科新臺幣5百萬元以下罰金。
製造、運輸、販賣專供製造或施用毒品之器具者，處1年以上7年
以下有期徒刑，得併科新臺幣1百50萬元以下罰金。
前五項之未遂犯罰之。

懲治走私條例第2條
私運管制物品進口、出口者，處7年以下有期徒刑，得併科新臺
幣3百萬元以下罰金。
前項之未遂犯罰之。
第1項之管制物品，由行政院依下列各款規定公告其管制品項及
管制方式：
一、為防止犯罪必要，禁止易供或常供犯罪使用之特定器物進口
    、出口。
二、為維護金融秩序或交易安全必要，禁止偽造、變造之各種貨
    幣及有價證券進口、出口。
三、為維護國民健康必要，禁止、限制特定物品或來自特定地區
    之物品進口。
四、為維護國內農業產業發展必要，禁止、限制來自特定地區或
    一定數額以上之動植物及其產製品進口。
五、為遵守條約協定、履行國際義務必要，禁止、限制一定物品
    之進口、出口。
　　
附表：
編號  扣案物名稱  數量  備註  一  煙草（第二級毒品大麻）  8包（毛重5145.13公克 ，合計淨重4900.39克，驗餘淨重4899.54公克，空包裝總重244.74公克），經鑑驗結果含第二級毒品大麻成分。 1、法務部調查局濫用藥物實驗室110年10月25日調科壹字第11023013170號鑑定書存卷可稽（見偵字第35105號卷第171頁、）。  2、鑑驗用罄之毒品部分，業已滅失，爰不另宣告沒收銷燬。  二 OPPO行動電話  1支  孔德宇所有。 IMEI：000000000000000，含0000000000門號SIM卡1張。  三 Iphone行動電話 1支 尤洋騰所有。 IMEI：000000000000，含0000000000門號SIM卡1張。